---
title: "Упражнение №7"
author: "Галиченко Евгений"
date: "16 04 2020"
output: word_document
---

```{r setup, include=FALSE}
knitr::opts_chunk$set(echo = TRUE)
```

Необходимо построить две модели:  

- зависимости непрерывного отклика от одного непрерывного предиктора;
- зависимости вероятности (логит) от одного непрерывного предиктора.   

Для каждой модели:   

1. Указать смысл переменных модели, метод оценки и настроечный параметр (степень полинома, гиперпараметр $λ$, ширина окна $s$, число узлов – в зависимости от метода).   

2. Подогнать модель на всех наблюдениях, меняя значение настроечного параметра.   

3. Обосновать оптимальное значение настроечного параметра подходящим методом (кросс-валидация, ANOVA).   

4. Сделать прогноз на обучающую выборку по лучшей модели: модельные значения и ошибки прогноза.   

5. Построить график с фактическими наблюдениями, модельной кривой и 95% доверительными интервалами прогноза.   

В таблице ниже указаны набор данных, столбцы с переменными для модели и метод подгонки.    

Как сдавать: прислать на почту преподавателя ссылки:

* на html-отчёт с видимыми блоками кода (блоки кода с параметром echo = T), размещённый на [rpubs.com](rpubs.com).
* на код, генерирующий отчёт, в репозитории на [github.com](github.com).
В текст отчёта включить постановку задачи и ответы на вопросы задания.  

## Вариант 4

Модели: ступенчатая функция.   
Данные: `Boston {MASS}'.  

```{r setup1, warning = F, message = F}
library('MASS')              # набор данных Boston
library('splines')           # сплайны
library('gam')               # обобщённые аддитивные модели
library('akima')             # график двумерной плоскости
library('ggplot2')           # красивые графики

# загрузка данных Boston
data('Boston')

# ядро
my.seed <- 1
```

Работаем с набором данных по стоимости жилья в пригороде Бостона. Присоединяем его к пространству имён функцией `attach()`, и дальше обращаемся напрямую к столбцам таблицы.    

```{r}
attach(Boston)
```

Работаем со столбцами:    
* `indus` -- доля нерозничных торговых площадей на город;   
* `dis` -- средневзвешенное расстояние до пяти бостонских центров занятости.   

## Ступенчатые функции

Судя по графику ниже, взаимосвязь доли торговых площадей и средневзвешенного расстояния до центров занятости нелинейна. Наблюдается также группа наблюдений с высоким значением `indus`, граница проходит примерно на уровне 18.

```{r, fig.height = 5, fig.width = 5}
gp <- ggplot(data = Boston, aes(x = dis, y = indus))
gp <- gp + geom_point() + geom_abline(slope = 0, intercept = 16.5, col = 'red')
gp
```

Для начала определим несколько интервалов, на каждом из которых будем меделировать зависимость indus от dis своим средним уровнем.

### Зависимость доли торговых площадей от средневзвешенного расстояния до центров занятости (модель 1)

```{r, fig.height = 5, fig.width = 5}
# Границы изменения переменной dis
dislims <- range(dis)

# значения age, для которых делаем прогноз (от min до max с шагом 1)
dis.grid <- seq(from = dislims[1], to = dislims[2]+1)

# подгоняем линейную модель на интервалах
fit <- lm(indus ~ cut(dis, 4), data = Boston)
round(coef(summary(fit)), 2)

# прогноз -- это средние по `wage` на каждом интервале
preds.cut <- predict(fit, newdata  = list(dis = dis.grid), se = T)

# Интервальный прогноз
se.bands.cut <- cbind(lower.bound = preds.cut$fit - 2*preds.cut$se.fit,
                      upper.bound = preds.cut$fit + 2*preds.cut$se.fit)

# наблюдения
plot(dis, indus, xlim = dislims, cex = 0.5, col = 'darkgrey')

# модель
lines(dis.grid, preds.cut$fit, lwd = 2, col = 'darkgreen')

# доверительные интервалы прогноза
matlines(x = dis.grid, y = se.bands.cut, lwd = 1, col = 'darkgreen', lty = 3)

# заголовок
title('Ступенчатая функция')
```

### Определение оптимального настроечного параметра (модель 1)

Теперь подбираем количество интервалов, сравнивая модели с интервалами от 1 до 8 с помощью дисперсионного анализа (ANOVA).

```{r}
fit.1 <- lm(indus ~ dis, data = Boston)
fit.2 <- lm(indus ~ cut(dis, 2), data = Boston)
fit.3 <- lm(indus ~ cut(dis, 3), data = Boston)
fit.4 <- lm(indus ~ cut(dis, 4), data = Boston)
fit.5 <- lm(indus ~ cut(dis, 5), data = Boston)
fit.6 <- lm(indus ~ cut(dis, 6), data = Boston)
fit.7 <- lm(indus ~ cut(dis, 7), data = Boston)
fit.8 <- lm(indus ~ cut(dis, 8), data = Boston)

# Дисперсионный анализ
round(anova(fit.1, fit.2, fit.3, fit.4, fit.5, fit.6, fit.7, fit.8), 2)

# Лучшая модель с количество интервалов = 7
best.fit.1 <- fit.6
```

Рассматривая 8 моделей, в которых количество разбиений dis идет по возрастанию. В крайнем правом столбце таблицы приводятся p-значения для проверки нулевой гипотезы: текущая модель не даёт статистически значимого сокращения RSS по сравнению с предыдущей моделью. Можно сделать вывод, что количество интервалов равное 6 достаточно, дальнейшее увеличение интервалов не даёт значимого улучшения.

### Прогноз на обучающую выборку по лучшей модели (модель 1)

```{r}
# Прогноз по лучшей модели
preds <- predict(best.fit.1, data.frame(dis = dis.grid), se = T)

# Границы доверительного интервала для площади нерозничных торговых площадей
se.bands <- cbind(lower.bound = preds$fit - 2*preds$se.fit,
                  upper.bound = preds$fit + 2*preds$se.fit)

# Смотрим результат
round(head(se.bands), 2)

# Стандартные ошибки
round(preds$se.fit, 2)
```

### График с фактическими наблюдениями, модельной кривой и 95% доверительными интервалами прогноза (модель 1)

```{r}
# Сетка для графика
plot(dis, indus, xlim = dislims, type = 'n',
     ylab = 'P(Indus | Dis)')

# Фактические наблюдения показываем засечки
points(jitter(dis), indus, cex = 0.5, pch = '|', col = 'darkgrey')

pfit <- preds$fit
# Модель
lines(dis.grid, pfit, lwd = 2, col = 'darkgreen')

# Доверительные интервалы
matlines(dis.grid, se.bands, lwd = 1, col = 'darkgreen', lty = 3)

# Заголовок
title('Ступенчатая функция (модель 1)')
```

### Зависимость вероятности доли торговых площадей > 16.5 от средневзвешенного расстояния до центров занятости (модель 2)

```{r, fig.height = 5, fig.width = 5}
# подгоняем линейную модель на интервалах
fit2 <- lm(I(indus > 16.5) ~ cut(dis, 4), data = Boston)

# прогноз -- это средние по `wage` на каждом интервале
preds.cut <- predict(fit2, newdata  = list(dis = dis.grid), se = T)

# Интервальный прогноз
se.bands.cut <- cbind(lower.bound = preds.cut$fit - 2*preds.cut$se.fit,
                      upper.bound = preds.cut$fit + 2*preds.cut$se.fit)

# наблюдения
plot(dis, I(indus>16.5), xlim = dislims, cex = 0.5, col = 'darkgrey')

# модель
lines(dis.grid, preds.cut$fit, lwd = 2, col = 'darkgreen')

# доверительные интервалы прогноза
matlines(x = dis.grid, y = se.bands.cut, lwd = 1, col = 'darkgreen', lty = 3)

# заголовок
title('Ступенчатая функция')
```

### Определение оптимального настроечного параметра (модель 2)

```{r}
fit.1 <- lm(I(indus > 16.5) ~ dis, data = Boston)
fit.2 <- lm(I(indus > 16.5) ~ cut(dis, 2), data = Boston)
fit.3 <- lm(I(indus > 16.5) ~ cut(dis, 3), data = Boston)
fit.4 <- lm(I(indus > 16.5) ~ cut(dis, 4), data = Boston)
fit.5 <- lm(I(indus > 16.5) ~ cut(dis, 5), data = Boston)
fit.6 <- lm(I(indus > 16.5) ~ cut(dis, 6), data = Boston)
fit.7 <- lm(I(indus > 16.5) ~ cut(dis, 7), data = Boston)
fit.8 <- lm(I(indus > 16.5) ~ cut(dis, 8), data = Boston)
fit.9 <- lm(I(indus > 16.5) ~ cut(dis, 9), data = Boston)

# Дисперсионный анализ
round(anova(fit.1, fit.2, fit.3, fit.4, fit.5, fit.6, fit.7, fit.8, fit.9), 2)

# Лучшая модель с количество интервалов = 7
best.fit.2 <- fit.8
```

### Прогноз на обучающую выборку по лучшей модели (модель 2)

```{r}
# Прогнозы
preds <- predict(best.fit.2, newdata = list(dis = dis.grid), se = T)

# Пересчитываем доверительные интервалы и прогнозы в исходном ЕИ
pfit <- exp(preds$fit) / (1 + exp(preds$fit))
se.bands.logit <- cbind(lower.bound = preds$fit - 2*preds$se.fit,
                        upper.bound = preds$fit + 2*preds$se.fit)
se.bands <- exp(se.bands.logit)/(1 + exp(se.bands.logit))

# Результат - доверительный интервал для вероятности события
round(head(se.bands), 3)

# Стандартные ошибки
round(preds$se.fit, 2)
```

### График с фактическими наблюдениями, модельной кривой и 95% доверительными интервалами прогноза (модель 2)

```{r}
# Сетка для графика
plot(dis, I(indus > 16.5), xlim = dislims, type = 'n', ylim = c(0, 0.7),
     ylab = 'P(Indus > 16.5 | Dis)')

# Фактические наблюдения показываем засечки
points(jitter(dis), I((indus > 16.5) / 5), cex = 0.5, pch = '|', col = 'darkgrey')

# Модель
lines(dis.grid, pfit, lwd = 2, col = 'darkgreen')

# Доверительные интервалы
matlines(dis.grid, se.bands, lwd = 1, col = 'darkgreen', lty = 3)

# Заголовок
title('Ступенчатая функция')
```